【裁判字號】    98,台上,1861
【裁判日期】    980409
【裁判案由】    偽造文書等罪
【裁判全文】
最高法院刑事判決            九十八年度台上字第一八六一號
上  訴  人  甲○○
上列上訴人因偽造文書等罪案件，不服台灣高等法院中華民國九
十八年二月二十日第二審判決（九十八年度上訴字第五八○號，
起訴案號：台灣台北地方法院檢察署九十七年度偵字第八八九六
號），提起上訴，本院判決如下：
    主  文
上訴駁回。
    理  由
按不服地方法院之第一審判決而上訴者，應向管轄第二審之高等
法院為之。而第二審上訴書狀應敘述具體理由，第二審法院認為
上訴書狀未敘述理由者，應以判決駁回之。刑事訴訟法第三百六
十一條第一項、第二項、第三百六十七條前段分別定有明文。本
件原判決以上訴人甲○○因犯行使偽造文書二罪案件，提起第二
審上訴，其上訴書狀未敘述具體理由，因認其上訴違背法定要件
，爰不經言詞辯論，逕行判決駁回，已詳敘憑以認定之理由。從
形式上觀察，並無違背法令之處。查證據之取捨及事實之認定，
為事實審法院之職權，苟其判斷無違經驗法則或論理法則，即不
能任意指為違法。第一審依憑上訴人之部分自白，證人洪淑惠之
指證，國民身分證申請書、換領國民身分證申請書及卷內其他證
據資料調查之結果，綜合研判，認定上訴人先於民國九十五年十
二月二十六日，佯為其胞姐劉明芬申領新國民身分證，竟於「國
民身分證申請書」上黏貼其本人相片，偽造劉明芬之簽名，持向
大安區戶政事務所領取劉明芬之新國民身分證乙枚；又於九十七
年三月二十五日，佯以劉明芬名義申請換領國民身分證，於「換
領國民身分證申請書」上偽造劉明芬之簽名、印章，持向上開戶
政事務所行使，始為該所承辦人洪淑惠發覺查獲。上訴人於申辦
換發身分證過程中，未主動告知身分證上相片之錯誤，且經洪淑
惠發覺有異而詢問時，仍未坦白承認，其有行使偽造私文書之犯
意灼明。所為證據之取捨及判斷，核無不合。上訴意旨，對於原
判決究竟如何違背法令，並未依據卷內資料為具體之指摘，仍執
詞謂伊協助患有精神疾病之胞姊前往申領新國民身分證，嗣後發
現貼錯照片，再度前往洽詢，無犯罪故意，亦未從事不法行為，
竟被羅織偽造文書罪名，實屬冤枉，請求撤銷原判決云云，再為
事實上之爭辯，並對事實審採證認事之職權行使，任意指摘，其
上訴自屬違背法律上之程式，應予駁回。
據上論結，應依刑事訴訟法第三百九十五條前段，判決如主文。
中    華    民    國  九十八  年    四    月    九    日
                      最高法院刑事第十庭
                          審判長法官  花  滿  堂
                                法官  黃  正  興
                                法官  陳  東  誥
                                法官  林  錦  芳
                                法官  洪  昌  宏
      本件正本證明與原本無異
                                      書  記  官
中    華    民    國  九十八  年    四    月   十三   日
                                                      K


司法院資訊處製作；財團法人民間司法改革基金會備份。
